臺灣高等法院臺中分院刑事判決       100年度上易字第1160號
上  訴  人
即  被  告  劉美麟
上列上訴人即被告因詐欺案件，不服臺灣臺中地方法院100年度
易字第1092號中華民國100年7月21日第一審判決（起訴案號：臺
灣臺中地方法院檢察署99年度偵字第14236號、第16411號），提
起上訴，本院判決如下：
    主  文
上訴駁回。
    理  由
一、依刑事訴訟法第350條、第361條、第362條、第367條規定，
    不服地方法院之第一審判決而上訴者，須提出上訴書狀，並
    應敘述具體理由，為上訴必備之程式；其所提出之書狀未敘
    述上訴理由，或僅曾以言詞陳述上訴理由者，均應於上訴期
    間屆滿後20日內補提理由書於第一審法院。第一審法院經形
    式審查，認逾期未補提上訴理由者，應定期間先命補正；逾
    期未補正者，為上訴不合法律上之程式，應以裁定駁回。倘
    已提出上訴理由，但所提非屬具體理由者，則由第二審法院
    以上訴不合法律上之程式，判決駁回。而所謂具體理由，必
    係依據卷內既有訴訟資料或提出新事證，指摘或表明第一審
    判決有何採證認事、用法或量刑等足以影響判決本旨之不當
    或違法，而構成應予撤銷之具體事由，始克當之（例如：依
    憑證據法則具體指出所採證據何以不具證據能力，或依憑卷
    證資料，明確指出所為證據證明力之判斷如何違背經驗、論
    理法則）；倘僅泛言原判決認定事實錯誤、違背法令、量刑
    失之過重或輕縱，而未依上揭意旨指出具體事由，或形式上
    雖已指出具體事由，然該事由縱使屬實，亦不足以認為原判
    決有何不當或違法者（例如：對不具有調查必要性之證據，
    法院未依聲請調查亦未說明理由，或援用證據不當，但除去
    該證據仍應為同一事實之認定），皆難謂係具體理由，俾與
    第二審上訴制度旨在請求第二審法院撤銷、變更第一審不當
    或違法之判決，以實現個案救濟之立法目的相契合，並節制
    濫行上訴（最高法院97年度台上字第892號判決要旨參照）
    。又理由是否具體，則屬第二審法院審查之範圍，不在命補
    正之列，亦即上訴書狀已記載理由，並有具體之敘述時，其
    上訴既屬合法，第二審法院固應就其理由之是否可取，為實
    體之審理及判斷；如認其上訴書狀雖記載理由，但並未具體
    敘述時，則無須再命補正，可逕認其上訴不合法，以判決駁
    回之（最高法院97年度台上字第4475號判決要旨參照）。
二、經查：本件上訴人即被告劉美麟（下稱被告）不服臺灣臺中
    地方法院第一審判決而提起上訴，其上訴理由係以：
  (一)按刑法第59條規定：犯罪之情狀顯可憫恕，認科以最低度刑
    仍嫌過重者，得酌量減輕其刑。被告無前科，素行端正，對
    現今社會層出不窮之詐騙手法不甚了解，致遭有心人士利用
    ，誤信他人之語，實無法院所認定是共謀事實。被告因一時
    疏忽而罹刑章，經此偵審程序教訓，當知所警惕，不敢再犯
    ，為此懇請賜准予從輕處分或緩刑判決。
  (二)另被告對於犯罪事實於警詢、偵訊及原審審理均坦承不諱，
    犯後態度良好，且平常生活單純奉公守法，因誤信他人之語
    ，致被利用而誤觸法規，實感後悔，下次絕不敢再犯。且本
    件被告年事已高，身體諸多病痛，以家庭理髮為業，經濟狀
    況非屬寬裕，家中主要經濟來源均賴被告一人，倘被告經此
    判決處刑，須入監服刑，則家中經濟頓失所依，生活則更加
    困頓，故懇請鈞院斟酌被告犯後態度良好，懇請鈞院依刑法
    弟59條規定，從輕量刑，以啟自新，感激不盡。
  (三)再者，刑事審判旨在實現刑罰權分配的正義，故法院對有罪
    被告之科刑，應符合罪刑相當之原則，使輕重得宜，罰當其
    罪，以契合社會之法律感情。本件被告一時失慮，因而誤罹
    法典，惡性尚非重大，所涉程度至為輕微，且被告經此訴追
    程序後，當知警惕而無再犯之虞，量刑上自應為與實詐騙行
    為之人有明顯差別，原審判決所定應執行之刑，顯然過重，
    請求量處較輕之刑或為緩刑之宣告，以啟自新。
三、經查：
  (一)原審判決認定之犯罪事實（即被告2次共同犯詐欺取財罪）
    ，業據被告坦承不諱，並經被害人賴淑琪、蔡季蓉分別於警
    詢時之證述；證人張國清於警詢時、檢察官訊問中及審理時
    具結證述明確，復有彰化商業銀行大肚分行99年4月28日彰
    肚字第0990048號函附：客戶張國清（帳號：0000000000000
    00）開戶基本資料影本及資金往來交易明細各1份、內政部
    警政署反詐騙案件紀錄表、臺中縣警察局清水分局光華派出
    所受理詐騙帳戶通報警示簡便格式表、受理各類案件紀錄表
    、元大銀行自動櫃員機交易明細表、臺灣土地銀行活期儲蓄
    存摺（戶名賴淑琪、帳號000000000000）封面影本【被害人
    賴淑琪遭詐騙之匯款證明（中縣烏警偵字第0990002453號警
    卷第7至10、16至21頁）】；內政部警政署反詐騙諮詢專線
    紀錄表、嘉義市政府警察局第一分局長榮派出所受理各類案
    件紀錄表、受理刑事案件報案三聯單、受理詐騙帳戶通報警
    示簡便格式表、郵政存簿儲金簿（戶名周大舜、帳號000000
    00000000）封面及內頁影本（被害人蔡季蓉遭詐騙之匯款證
    明）、彰化商業銀行大肚分行99年6月2日彰肚字第0990059
    號函附：客戶張國清（帳號：000000000000000）開戶基本
    資料影本及資金往來交易明細各1份（中縣烏警偵字第09900
    02816號警卷第11至20頁背面）等在卷可憑，堪認被告上開
    自白確與事實相符。經核原審判決就認定被告犯罪所憑之證
    據，已經詳細調查審酌，經核並無違反證據及論理法則，是
    被告事後上訴以其對現今社會層出不窮之詐騙手法不甚了解
    ，致遭有心人士利用，誤信他人之語，實無法院所認定是共
    謀事實等語，自非可採。
  (二)又量刑輕重，係屬事實審法院得依職權自由裁量之事項，茍
    已斟酌刑法第57條各款所列情狀而未逾越法定刑度，不得遽
    指為違法（最高法院72年度台上字第6696號判例要旨參照）
    。另刑罰之量定，屬法院自由裁量之職權行使，應審酌刑法
    第57條所列各款事由及一切情狀，為酌量輕重之標準，並非
    漫無限制。在同一犯罪事實與情節，如別無其他加重或減輕
    之原因，下級審法院量定之刑，亦無過重或失輕之不當情形
    ，則上級審法院對下級審法院之職權行使，原則上應予尊重
    （最高法院85年度台上字第2446號判決意旨參照）。原審判
    決量刑已有審酌：「被告未曾因犯罪經判處罪刑之品行（參
    卷附臺灣高等法院被告前案紀錄表）、國校畢業之智識程度
    、經濟小康之生活狀況（見警卷被告警詢筆錄受詢問人資料
    )，僅曾因遭詐騙而為取回金錢，不深思慮即與犯罪集團之
    成員合作，利用張國清之帳戶供犯本件詐欺取財轉帳之用，
    令被害人賴淑琪、蔡季蓉分別受有2萬元、3萬元之損失，所
    為實可非議，惟實害尚非鉅大，及坦承犯行之犯後態度等一
    切情狀，分別量處如主文所示之刑（即各處有期徒刑2月）
    ，各諭知易科罰金之折算標準（即以新臺幣1千元折算1日）
    ，併定其應執行之刑（即定應執行有期徒刑3月）及諭知易
    科罰金之折算標準（即以新臺幣1千元折算1日）」等語。故
    原審就被告量刑方面，已有審酌被告上訴理由所指被告犯後
    坦承犯行，態度良好等情。經核原審上開量刑，尚屬妥適，
    並無過重或過輕之情形，依最高法院上開判例、判決意旨，
    自不得遽指為違法。
  (三)復按刑法第59條之酌量減輕其刑，必於犯罪之情狀，在客觀
    上足以引起一般同情，認為即予宣告法定低度刑期，猶嫌過
    重者，始有其適用，至於被告無前科，素行端正，子女眾多
    等情狀，僅可為法定刑內從輕科刑之標準，不得據為酌量減
    輕之理由（最高法院51年台上字第899號判例要旨參照），
    至行為人曾否自白犯行，係屬刑法第57條第10款「犯罪後之
    態度」科刑輕重標準應斟酌之範圍，尚非得執為適用刑法第
    59條酌量減輕其刑之依據等情，依原審判決所認定被告共同
    詐欺取財2次之犯罪情狀，並無在客觀上足以引起同情而情
    堪憫恕之情形，自無適用刑法第59條之餘地，被告徒以其犯
    罪後態度、家庭因素等情，對原審判決所為之量刑再為爭執
    並據以上訴之部分，尚非合法之上訴具體理由。再按「受2
    年以下有期徒刑、拘役或罰金之宣告，而有下列情形之一，
    認以暫不執行為適當者，得宣告2年以上5年以下之緩刑，其
    期間自裁判確定之日起算：一、未曾因故意犯罪受有期徒刑
    以上刑之宣告者。二、前因故意犯罪受有期徒刑以上刑之宣
    告，執行完畢或赦免後，5年以內未曾因故意犯罪受有期徒
    刑以上刑之宣告者」，刑法第74條第1項定有明文；被告前
    已曾因詐欺案件，經臺灣臺中地方法院99年度易字第1467號
    判處應執行有期徒刑1年10月，得易科罰金，嗣經本院100年
    度上易字第937號判決上訴駁回確定在案，有臺灣高等法院
    被告前案紀錄表在卷可憑，是被告亦不合於法定宣告緩刑之
    要件。
  (四)綜上所述，本院依形式上觀察認原審判決認事用法及量刑，
    並無違法或不當之處，被告上訴理由並未依據卷內既有訴訟
    資料或提出新事證，指摘或表明第一審判決有何採證認事、
    用法等足以影響判決本旨之不當或違法，而構成應予撤銷之
    具體事由，自非屬得上訴第二審之具體理由。依上揭法律規
    定及判決意旨，被告提起之第二審上訴不合法律上程式，爰
    不經言詞辯論，判決駁回上訴。
據上論斷，應依刑事訴訟法第367條前段、第372條，判決如主文
。
中    華    民    國   100    年    9     月    5     日
            刑事第十二庭  審判長法  官  康  應  龍
                                法  官  楊  真  明
                                法  官  王  國  棟
以上正本證明與原本無異。
不得上訴。
                                書記官  廖  昭  容
中    華    民    國   100    年    9     月    5     日